【裁判字號】    95,簡上,258
【裁判日期】    950512
【裁判案由】    違反保護令罪
【裁判全文】
臺灣高雄地方法院刑事判決             95年度簡上字第258號
上  訴  人
即  被  告  丁○○
上列上訴人因家暴傷害罪案件，不服本院高雄簡易庭94年度簡字
第3826號中華民國95年1 月16日第一審判決（聲請簡易判決處刑
案號：94年度偵字第6522號；併案案號：94年度偵字第12581 號
、15621號）提起上訴，本院管轄之第二審合議庭判決如下：
    主  文
上訴駁回。
丁○○緩刑貳年，緩刑期內付保護管束，並應遵守下列事項：不
得對被害人丙○○、乙○○實施身體或精神上不法之侵害行為，
並應完成貳年（每月至少壹次）之精神治療，並應於民國玖拾伍
年柒月壹日上午拾時前，至高雄市政府警察局苓雅分局報到，接
受精神治療之安排。
    事  實
一、丁○○係乙○○之女、丙○○之妹，與乙○○、丙○○間分
    別具有家庭暴力防治法第3 條第3 款、第4 款所定之家庭成
    員關係。丁○○曾於民國94年3 月3 日經本院依家庭暴力防
    治法第13條規定，以94年度家護字第83號民事通常保護令裁
    定，令其不得對丙○○、乙○○實施身體上或精神上不法侵
    害行為、不得直接或間接對丙○○為騷擾行為、應遠離丙○○住居所（地址為高雄縣大寮鄉○○村○○街18巷26弄11號
    ）至少100 公尺（此處亦為乙○○之住所），有效期間為1
    年。詎丁○○明知上開保護令內容，竟基於違反上開保護令
    及毀損他人之物之概括犯意，連續於：(一)94年5 月5 日18時
    許，至丙○○上開住處1 樓窗戶外找乙○○，違反應遠離被
    害人住居所至少100 公尺之通常保護令裁定，旋經員警林晉
    全到場將丁○○帶離現場。(二)同日20時許，至丙○○上開住
    處門外叫乙○○開門，要乙○○給錢，因丙○○、乙○○不
    予理會，丁○○即在該處大吵大鬧、敲破1 樓窗戶玻璃，致
    損壞丙○○所有之窗戶玻璃，足以生損害於丙○○，丁○○
    並爬上該房屋2 樓敲打玻璃，以上開方式違反應遠離被害人
    住居所至少100 公尺、不得對丙○○、乙○○實施精神上不
    法侵害行為之通常保護令裁定，嗣為警據報至現場查獲。(三)
    94年5 月31日10時30分許，至丙○○上開住處門外大聲叫罵
    ，向乙○○要錢，並砸破丙○○置於門外之花盆，致損壞上
    開花盆，足以生損害於丙○○，違反應遠離被害人住居所至
    少100 公尺、不得對丙○○、乙○○實施精神上不法侵害行
    為之通常保護令裁定，嗣為警據報至現場查獲。(四)94年7 月
    4 日20時20分許，至丙○○上開住處門外向乙○○要錢，因
    乙○○不願給錢，丁○○遂與乙○○發生爭吵，並爬到該房
    屋屋頂之屋瓦上，將丙○○所有上開住處之屋瓦踩破，致損
    壞該屋瓦，足以生損害於丙○○，以此方式違反應遠離被害
    人住居所至少100 公尺、不得對丙○○、乙○○實施精神上
    不法侵害行為之通常保護令裁定，嗣為警據報至現場查獲。
二、案經丙○○訴由高雄縣政府警察局林園分局報請臺灣高雄地
    方法院檢察署檢察官偵查後聲請簡易判決處刑及移送併辦。
    理  由
一、訊據上訴人即被告就前揭事實，於本院合議庭審理中均坦承
    不諱，核與訴人丙○○、被害人乙○○及證人林晉全於警詢
    、檢察事務官詢問時指訴、證述明確（當事人於審理中均同
    意上開證據資為審理證據，依刑事訴訟法第159 條之5 第1
    項，均有證據能力），復有現場照片11張、本院94年度家護
    字第83號民事通常保護令在卷可憑，足見被告自白與事實相
    符，應可採信，本件事證明確，被告犯行已堪認定。
二、按通常保護令係法院依家庭暴力防治法第13條第2 項所為之
    裁定，被告上開行為違反通常保護令所為禁止對被害人實施
    精神上不法之侵害行為、應遠離被害人住居所至少100 公尺
    之裁定，即屬違反保護令罪。是核被告所為，事實(一)部分係
    犯家庭暴力防治法第50條第4 款之違反保護令罪、事實(二)、
    (三)、(四)部分均係犯家庭暴力防治法第50條第1 款、第4 款之
    違反保護令罪及刑法第354 條毀損罪。被告多次違反保護令
    罪及毀損罪之犯行，均時間緊接、方法相同，觸犯構成要件
    相同之罪名，顯均係基於概括犯意反覆為之，應分別依連續
    犯規定論以一罪，違反保護令罪部分應論以一重之家庭暴力
    防治法第50條第1 款、第4 款之違反保護令罪，並加重其刑
    。被告所犯上開2 罪間，有方法目的之牽連關係，應從一重
    之連續違反保護令罪論處。檢察官雖僅就被告關於事實(一)部
    分之犯行聲請簡易判決處刑，惟被告除前開事實(一)之犯行外
    ，復於上開時、地有事實(二)、(三)、(四)所示之違反保護令及毀
    損犯行，該部分犯行與前揭業經聲請簡易判決處刑之犯行有
    連續犯、牽連犯之裁判上一罪關係，已如前述，均為聲請簡
    易判決處刑效力所及，本院自應併予審理。
三、原審以被告罪證明確，因而適用家庭暴力防治法第50條第1
    款、第4 款，刑法第11條前段、第56條、第354 條、第55條
    、第41條第1 項前段，罰金罰鍰提高標準條例第1條 前段、
    第2 條等規定，並審酌被告明知通常保護令內容，仍漠視法
    院核發之保護令，數次前往告訴人上開住處吵鬧、損壞物品
    ，造成告訴人、被害人之生活及心理上甚大之困擾，及其犯
    罪動機、目的、手段、次數等一切情狀，量處被告有期徒刑
    4 月，並諭知易科罰金之折算標準，其認事用法，均無不合
    ，量刑尚屬適當。
四、被告上訴意旨另以：其罹有躁鬱症，受刺激後難以控制自己
    情緒，故請求宣告緩刑或送精神治療等語，本院查：被告確
    罹有重鬱症，復發，重度伴有精神病性行為（神經性憂鬱症
    ），並自82年10月8 日起，即至精神科就診治療達近百次乙
    節，有卷附被告提出之行政院國軍退除役官兵輔導委員會高
    雄榮民總醫院94年5 月27日診斷證明書、財團法人台灣省私
    立高雄仁愛之家附設慈惠醫院診斷證明書各1 紙在卷可稽，
    並經本院函調被告在上開2 家醫院病歷資料核閱無訛，足認
    被告確因精神疾病，情緒容易焦慮、煩躁，對行為較常人欠
    乏自制力，因一時失慮，情緒管理不當，致罹刑典。另查被
    告前未曾受有期徒刑之宣告，有臺灣高等法院被告前案紀錄
    表附卷可稽，素行尚可，另保護令受保護人之一即被告之父
    乙○○亦表明不願追究之意，有警詢筆錄及陳報狀2 份在卷
    可稽，被告經此刑之宣告後，當能記取教訓知所警惕，諒無
    再犯之虞，本院認所宣告之刑以暫不執行為適當，併予宣告
    緩刑2 年。
五、末查，犯家庭暴力罪或違反保護令罪而受緩刑之宣告者，依
    家庭暴力防治法第30條第1 項之規定，在緩刑期內應付保護
    管束，乃併為緩刑期內交付保護管束之諭知，以加強被告法
    治觀念及尊重他人之態度。又按法院為緩刑宣告，得命被告
    於緩刑保護管束期間內，遵守禁止實施家庭暴力行為，並命
    至中央衛生主管機關醫院評鑑合格處所接受精神治療等加害
    人處遇計畫；加害人經法院裁定命完成處遇計畫者，應依裁
    定所定期日至指定警察機關報到，接受處遇計畫之執行安排
    。防治中心接獲前項裁定後，應即安排適當之執行機構及開
    始接受治療期日，並通知警察機關、執行機構、被害人或執
    行保護管束之地方法院檢察署，同法第30條第2 項、家庭暴
    力加害人處遇計畫規範第4 點第2 款、第15點第1 項分別定
    有明文。查被告自述因罹患上開精神病病，且因未諳法律常
    識，不能充分理解保護令內容，即情緒失控，屢有實施不法
    侵害告訴人及違反保護令之行為，又上開本院94年3 月3 日
    94年度家護字第83號已逾1 年有效期間，為賡續保護令保護
    被害人效力，爰命於其保護管束期間，不得對被害人丙○○
    、乙○○實施身體或精神上不法之侵害行為。另參諸被告自
    82年間即有精神科就診紀錄，自89年起迄今即定期就醫，約
    每月回診1 次，並持續服用藥物，均有上開病歷紀錄為佐，
    爰命其應接受如主文第2 項所示精神治療，俾求穩定其自制
    能力，及藉保護管束事項潛在約束力（依同法第30條第4 項
    ，受保護管束人違反上開事項情節重大者，撤銷其緩刑宣告
    ），以免被告再度侵害被害人，並觀精神治療之後效。
據上論斷，應依刑事訴訟法第455 條之1 第3 項、第368 條，家
庭暴力防治法第30條第1 項、第2 項第1 、4 款，刑法第74條第
1 款，判決如主文。
本案經檢察官甲○○到庭執行職務。
中    華    民    國    95    年    5     月    12    日
                  刑事第14庭  審判長法  官  蔡廣昇
                                    法  官  謝雨真
                                    法  官  林瑋桓
以上正本證明與原本無異。
不得上訴。
中    華    民    國    95    年    5     月    12    日
                                    書記官  謝群育
附錄本判決論罪科刑法條：
家庭暴力防治法第50條
違反法院依第十三條、第十五條所為之下列裁定者，為本法所稱
之違反保護令罪，處3 年以下有期徒刑、拘役或科或併科新台幣
10萬元以下罰金︰
一  禁止實施家庭暴力行為。
二  禁止直接或間接騷擾、接觸、通話或其他連絡行為。
三  命遷出住居所。
四  遠離住居所、工作場所、學校或其他特定場所。
五  命完成加害人處遇計畫：戒癮治療、精神治療、心理輔導或
    其他治療、輔導。
刑法第354條
毀棄、損壞前二條以外之他人之物或致令不堪用，足以生損害於
公眾或他人者，處2 年以下有期徒刑、拘役或500 元以下罰金。
家庭暴力防治法第30條第1、2、4項
犯家庭暴力罪或違反保護令罪而受緩刑之宣告者，在緩刑期內應
付保護管束。
法院為前項緩刑宣告時，得命被告於緩刑付保護管束期間內，遵
守下列一款或數款事項︰
一、禁止實施家庭暴力行為。
四、命接受加害人處遇計畫：戒癮治療、精神治療、心理輔導或
    其他治療、輔導。
**受保護管束人違反第2 項保護管束事項情節重大者，撤銷其緩
刑之宣告。**


司法院資訊處製作；財團法人民間司法改革基金會備份。
